【裁判字號】    97,家上易,9
【裁判日期】    970701
【裁判案由】    給付扶養費
【裁判全文】
臺灣高等法院民事判決                 97年度家上易字第9號
上  訴  人  乙○○（民國83年3月22日生）
            丁○（民國85年6月14日生）
共      同
法定代理人  甲○○
被上訴人    丙○○
上列當事人間給付扶養費事件，上訴人對於中華民國96年12月4
日台灣士林地方法院96年度家訴字第31號第一審判決提起上訴，
本院於97年6月17日言詞辯論終結，判決如下：
    主  文
上訴駁回。
第二審訴訟費用由上訴人負擔。
    事實及理由
壹、程序部分：
    經查上訴人二人之父母即被上訴人與甲○○離婚，約定上訴
    人二人由被上訴人監護，上訴人二人之法定代理人本係被上
    訴人；惟因本件係上訴人對被上訴人起訴，上訴人以彼等之
    母甲○○為法定代理人，應無不合（民事訴訟法第586條參
    照）。合先說明。
貳、實體部分：
一、上訴人聲明：（一）原判決廢棄。（二）被上訴人應給付上
    訴人乙○○新台幣（下同）42萬元、上訴人丁○54萬元，及
    均自起訴狀繕本送達翌日起至給付之日止按年利率5％計算
    之利息。
    被上訴人聲明：如主文所示。
二、上訴人起訴主張：被上訴人係伊等二人之父，於民國（下同
    ）95年7月29日與配偶即伊等之母甲○○協議離婚，並於95
    年8月3日辦理離婚登記。彼等在離婚協議書第2條第1項約定
    ：「雙方所生之長女乙○○、次女丁○由男方（即被上訴人
    ）監護、撫養；撫養費由男方負擔，女方（即上訴人之母甲
    ○○）有永久探視權。」該離婚協議書固約定伊等由被上訴
    人撫養，撫養費由被上訴人負擔，然事實上伊等於父母離婚
    後，每日均前往母甲○○住處用餐，日常生活所需概由母甲
    ○○悉心照護，戶籍亦設在母甲○○之住處，迄未見被上訴
    人依上述離婚協議書之約定負擔給付伊等扶養費。上訴人乙
    ○○現年13歲，距成年尚有7年，以每月最低消費1萬元中應
    由被上訴人負擔半數5000元計，共需42萬元；上訴人丁○現
    年11歲，距成年尚有9年，同以每月最低消費1萬元中應由被
    上訴人負擔半數5000元計算，共需54萬元。爰依上述離婚協
    議書之約定，求為命被上訴人給付上訴人乙○○42萬元、上
    訴人丁○54萬元，及均自起訴狀繕本送達翌日起至清償日止
    ，按年利率5％計付利息之判決（上訴人在原審請求被上訴
    人給付乙○○84萬元本息、上訴人丁○108萬元本息，嗣在
    本院減縮聲明如上）。
    被上訴人則以：上訴人之戶籍設在甲○○之住處係基於學區
    之考量，實際上上訴人均係與伊共同生活，居住在伊之住處
    ，由伊扶養。上訴人前往甲○○家用餐，係因依離婚協議書
    第2條第2項第1款約定，非寒暑假期間，子女可按其意願於
    放學後至甲○○住處與甲○○會面，並由伊負責於當晚9時
    前接走。自伊與甲○○離婚後，上訴人之教育費及生活費均
    係由伊支付，伊已支付扶養費等語，資為抗辯。
三、兩造不爭執之事實：
    兩造為父女關係，被上訴人與上訴人之母甲○○於95年7月2
    9日離婚，95年8月3日辦妥離婚登記。被上訴人與甲○○在
    離婚協議書第2條第1項約定：上訴人二人由被上訴人監護、
    撫養，撫養費由被上訴人負擔。
    證據：戶籍謄本、離婚協議書（見原審卷11-16頁）。
四、上訴人請求被上訴人給付扶養費有無理由，述之如下：
（一）上訴人主張依被上訴人與甲○○間離婚協議書第2條第1項
      之約定請求被上訴人給付扶養費（見原審卷33頁、本院卷
      26頁），經查上開離婚協議書雖約定上訴人之撫養費由被
      上訴人負擔，惟此係被上訴人與甲○○間之約定，上訴人
      並非上開約定之當事人，上訴人依上開離婚協議書之約定
      請求被上訴人給付扶養費，應屬無據。
（二）又查上訴人主張伊等雖與被上訴人共同居住生活，然被上
      訴人並未支付足夠之扶養費云云，為被上訴人所否認。而
      上訴人到場均陳述：伊等係與被上訴人同住，被上訴人有
      支付學費、吃飯的錢、交通費，有出買衣服的錢給伊等之
      母甲○○去買；伊等與母甲○○逛街時買一些小東西係由
      母甲○○付款等語（見原審卷39-41頁）；雖上訴人主張
      被上訴人所付費用不敷使用時，係由伊等之母甲○○代墊
      補足，及伊等每日係至伊等之母甲○○住處吃晚餐云云；
      惟查依被上訴人與甲○○間之離婚協議書第2條第2項第1
      款約定，非寒暑假期間，上訴人可按意願於放學後至甲○
      ○住處會面（見原審卷11頁），上訴人至甲○○住處用餐
      並未能認係被上訴人未盡扶養義務；另縱上訴人有由伊等
      之母甲○○支付部分開支之情事，惟被上訴人抗辯伊有給
      上訴人零用錢，為上訴人所不爭執；雖上訴人之母甲○○
      到場證稱伊為上訴人支出行動電話費、治裝費、日常用品
      等語（見本院卷25頁背面），然參諸上訴人所述伊等與母
      甲○○逛街時買一些小東西係由母甲○○付款等語（見原
      審卷40、41頁），此部分支出應係甲○○基於親情所為，
      亦未能認此部分支出係屬必要之生活上所需費用。依上所
      述，上訴人並未證明被上訴人有未支付必要之扶養費情事
      ，上訴人主張被上訴人未盡扶養義務，請求被上訴人給付
      扶養費，亦屬無據。
五、綜上所述，上訴人乙○○、丁○請求被上訴人給付扶養費用
    各42萬元、54萬元及自起訴狀繕本送達之翌日起至清償日止
    之法定遲延利息，為無理由，不應准許。原審就上開不應准
    許部分為上訴人敗訴之判決，並無不合；上訴論旨指摘原判
    決此部分不當，求予廢棄改判，為無理由。
六、兩造其餘之攻擊或防禦方法及未經援用之證據，經本院斟酌
    後，認為均不足以影響本判決之結果，無逐一詳予論駁之必
    要。併此敘明。
七、據上論結，本件上訴為無理由，依民事訴訟法第449條第1項
    、第78條、第85條第1項前段，判決如主文。
中    華    民    國    97    年    7     月     1     日
                  民事第八庭
                      審判長法  官  劉勝吉
                            法  官  連正義
                            法  官  鄭威莉
正本係照原本作成。
不得上訴。
中    華    民    國    97    年    7     月    2     日
                            書記官  李垂福


司法院資訊處製作；財團法人民間司法改革基金會備份。
